【裁判字號】    90,聲再,436
【裁判日期】    900830
【裁判案由】    聲請再審
【裁判全文】
臺灣高等法院刑事裁定                              九十年度聲再字第四三六號
    再審聲請人  甲○○
    即受判決人
右列聲請人因竊盜案件，對於本院九十年度上易字第一六四五號中華民國九十年七月
十八日確定判決（臺灣板橋地方法院八十九年度易字第二七七二號、臺灣板橋地方法
院檢察署八十九年度偵字第六七五七號），聲請再審，本院裁定如左：
    主  文
再審之聲請駁回。
    理  由
一、本件聲請再審意旨略以：原判決認「被告於八八年八月十九日竊取電腦據為己有
    」，因劉楓就電腦為被告在何時偷的答稱時間我不確定與證人林浩成證稱八十八
    年四月左右甲○○即已將電腦搬回家，此認定為無證據與未詳查。該電腦究已裝
    箱不用還是正在連線相聯絡漏未審酌，尤其被告從未「是連線」此一事實，陳秀
    霞在原審所謂「在我家安坑的家裡講的」一語係指汽車之事，絕非指電腦，且原
    審筆錄買車與電腦中間有一「。」句號尤足證此語絕非指「電腦」而言，原判決
    對此一事實確有誤會及漏未詳酌等語。
二、按因發見確實之新證據，足認受有罪判決之人應受無罪之判決者得聲請再審，固
    為刑事訴訟法第四百二十條第一項第六款所明定。惟查：(一)、前所謂發見新證據
    ，係指該證據當時已經存在，為法院及當事人所不及知，不及調查斟酌，至其後
    始行發見，且就證據本身形式上觀察，固不以絕對不須經過調查程序為條件，但
    必須顯然可認為足以動搖原有罪確定判決，而為受判決人無罪、免訴、免刑或輕
    於原判決所認罪名之判決者為限。此受理聲請再審之最後事實審法院，應就聲請
    再審理由之所謂「新證據」，是否具備事實審判決前已經存在，為法院、當事人
    所不知，事後方行發見之「嶄新性」，及顯然可認足以動搖原有罪確定判決，應
    為無罪、免訴、免刑或輕於原判決罪名之「顯然性」二要件，加以審查，為判斷
    應否准予開始再審之準據（最高法院八十五年度台抗字第三０八號裁定參照）。
    (二)、次查此所謂「確實之新證據」，係指其證據之本身在客觀上可認為真實，勿
    須經過調查，即足以動搖原判決，使受刑人得受有利之裁判者而言，若在客觀上
    就其之真實性為如何，尚欠明瞭，非經相當之調查，不能辨其真偽，即與確實新
    證據之「確實」含義不符，自難據為聲請再審之理由（最高法院七十年度台抗字
    第一六一號裁定參照）。次按刑事訴訟法第四百二十一所謂就足生影響於判決之
    重要證據漏未審酌，必該漏未審酌之證據確為真實，而足以據以認定受判決人應
    受無罪或輕於原審所認定之罪名始可，至證據之憑信力如何，法院依其調查之結
    果，依自由心證之原則而為斟酌取捨。所謂漏未審酌乃指第二審判決前已發現而
    提出之證據，未予審酌而言，苟被捨棄之證據，已於理由內敘明其捨棄之理由者
    ，即非漏未審酌。又所謂重要證據，必須該證據已足認定受判決人應受無罪、或
    免訴、或輕於原審所認定之罪名方可，如不足以推翻原審所認定罪刑之證據，即
    非足生影響於原判決之重要證據。
三、經查本院原確定判決，已就本件再審聲請人即被告甲○○所犯竊盜罪之理由敘述
    ：「訊據被告甲○○固不否認自公司內取走電腦供己使用之事實，惟矢口否認其
    有何竊盜犯行，並辯稱：系爭電腦乃劉楓前所贈送，自己擁有所有權，伊母親可
    以為證云云。惟查：右揭事實，業據告訴人代表人劉楓指訴綦詳，核與證人即前
    任職乾茂盛國際有限公司之員工戴文秀結證稱：「．．我確信告訴人從未同意將
    系爭電腦送給被告．．。」「．．電腦，公司也沒有送給甲○○．．。」等語相
    符（見偵卷第三十四頁反面、本院九十年六月十八日訊問筆錄）。另被害人乾茂
    盛公司，營業所在台北市，工廠在台北縣泰山鄉，工廠僅有一部電腦即系爭電腦
    ，與台北市公司連線相連絡，此為被告所是認，衡情乾茂盛公司或其負責人劉楓
    ，不可能將電腦贈與被告，致泰山工廠無電腦可資使用之理。此外，並有現場查
    獲電腦之照片二幀等附卷可證。被告雖指系爭電腦為劉楓所贈，但為劉楓所否認
    ，被告迄未能提出劉楓贈與之證明或其他證據，雖證人即被告母親陳霞於偵查
    中證稱有聽到劉楓說要將電腦送給被告云云（見偵卷第二十四頁反面），此不惟
    與證人戴文秀所述不合，且陳霞在偵查中供稱係在公司內聽到，於本院卻供述
    在新店安坑家裏聽到（各見偵卷第二十四頁反面、本院九十年六月十八日訊問筆
    錄），核有不符，顯係迴護被告之詞，自不足為證。被告所辯，無非事後卸責之
    詞」甚詳，本院前揭原確定判決依調查證據所得，而認定聲請人甲○○確有竊盜
    罪之犯行，其證據之斟酌取捨，並無違背一般經驗法則及論理法則之情事，聲請
    人於判決確定前之答辯，為原判決所摒棄不採，原審已詳為說明理由。聲請人所
稱原判決認「被告於八八年八月十九日竊取電腦據為己有」，因劉楓就電腦為被
    告在何時偷的答稱時間我不確定與證人林浩成證稱八十八年四月左右甲○○即已
    將電腦搬回家，此認定為無證據與未詳查。然查，關於犯罪之時日，如非犯罪構
    成之要素，而與犯罪同一性無關者，判決書若僅為年月之記載而不及日時，既於
    判決無所影響，即亦不能指為違法（最高法院七十二年度台上字第四七四號判例
    參照）。竊盜係趁被害人不知之際竊取財物，則失竊之被害人既係不知，其所陳
    時間不確定，即與實情相符，被告不否認系爭電腦在其住處被查獲之情，被害人
    劉楓亦指稱失竊與否認被告所辯之贈與，是就電腦在被告處查獲與被害人不知下
    失竊與未同意等各情已明，則縱證人即被告之姐夫林浩成所稱八十八年四月左右
    在被告家看到電腦，而與認定之八十八年八月十九日竊取電腦在時間上不合，但
    依上說明就電腦確在被告住處查得之認定並無礙。至被告對在其住處被查獲電腦
    之情並不爭執，則該電腦在查獲前之狀態究已裝箱不用還是正在連線相聯絡，亦
    與竊取電腦之基本事實無關。另證人即被告母親陳霞於偵查證稱有聽到劉楓說
    要將電腦送給被告係在公司內聽到云云，於本院卻供述在新店安坑家裏聽到，前
    後不符，聲請意旨以陳秀霞在原審所謂「在我家安坑的家裡講的」一語係指汽車
    之事，絕非指電腦，且原審筆錄買車與電腦中間有一「。」句號尤足證此語絕非
    指「電腦」而言，僅以所稱之「。」號逕主張原判決對陳霞所陳有誤會，亦不
    足取，況縱陳霞所陳為買車，亦因其所述與戴文秀證詞不符，其所陳不足採，
    並據敘明於本院確定判決理由。綜上，聲請人所陳均不足以推翻原確定判決所憑
    以定罪之證據，亦即均非屬足生影響於原判決之重要證據。且聲請人所稱之該等
    證據僅係聲請人對原審認定之事實有所爭執，並無法該當顯然可認足以動搖原有
    罪確定判決，應為無罪、免訴或輕於原判決罪名之「顯然性」要件。且此所謂「
    確實之新證據」，在客觀上就其之真實性為如何，尚欠明瞭，非經相當之調查，
    不能辨其真偽，即與確實新證據之「確實」含義不符，自難據為聲請再審之理由
    。
四、查有罪之判決確定後，為受判決人之利益聲請再審，必其聲請之理由合於刑事訴
    訟法第四百二十條第一項所定情形之一及第四百二十一條有足以影響於判決之重
    要證據漏未審酌者，始准許之。本件聲請人所舉聲請再審之理由，核與上引法條
    所定無一相符，應認為無再審理由，爰依同法第四百三十四條第一項，裁定如主
    文。
五、據上論結，依刑事訴訟法第四百三十四條第一項，裁定如主文。
中    華    民    國    九十      年      八        月      三十        日
                              臺灣高等法院刑事第七庭
                                  審判長法  官  吳  啟  民
                                        法  官  林  瑞  斌
                                        法  官  施  俊  堯
右正本證明與原本無異。
不得抗告。
                                        書記官  顏  志  豪
中    華    民    國    九十      年      八        月      三十        日


司法院資訊處製作；財團法人民間司法改革基金會備份。
